【裁判字號】    92,保險,6
【裁判日期】    920630
【裁判案由】    損害賠償
【裁判全文】
臺灣士林地方法院民事判決  九十二年保險字第六號
    原      告  富邦產物保險股份有限公司
    法定代理人  甲○○
    訴訟代理人  戊○○
                乙○○
    被      告  丙○○
    訴訟代理人  丁○○
右當事人間請求損害賠償事件，本院判決如左：
    主    文
被告應給付原告新台幣柒拾萬元及自民國九十二年三月十三日起至清償日止，按年息
百分之五計算之利息。
訴訟費用由被告負擔。
本判決於原告以新臺幣貳拾參萬肆仟元供擔保後，得假執行。
    事      實
甲、原告方面：
一、聲明：
（一）被告應給付原告新台幣（下同）七十萬元，及自起訴狀繕本送達翌日起至清償
      日止，按年息百分之五計算之利息。
（二）原告願供擔保請准宣告假執行。
二、陳述：
（一）被告無駕駛執照，而於民國（下同）九十年十月八日騎乘牌照ＭＫＮ—五九五
      重型機車後載第三人蔡宗豫，行經屏東縣內埔鄉○○村○○路七之九號電線桿
      前，越線行駛，而與對向原告所承保訴外人張念祖駕駛之牌照Ｂ六—三四五五
      號自小客車發生撞擊事故，蔡宗豫因而跌落傷重不治死亡。被告違規無照駕駛
      ，應負肇事責任。
（二）被害人蔡宗豫之法定繼承人已向上開機車所投保強制汽車責任險之國泰世紀產
      物保險股份有限公司（原名東泰產物保險股份有限公司）（以下簡稱國泰保險
      公司）申請理賠，該公司查證後，即依強制汽車責任保險法第二十八條及強制
      汽車責任保險給付標準第六條規定，賠付受益人受害人死亡給付一百四十萬元
      。
（三）強制汽車責任保險法第三十四條第二項規定：「汽車交通事故係由數汽車共生
      或涉及數汽車者，各汽車之保險人間，按其所承保之肇事汽車數量比例，負分
      擔之責。」，訴外人國泰保險公司於給付前開金額後，原告遂依上開規定，按
      二分之一比例攤賠其中七十萬元，並已給付國泰保險公司。依強制汽車責任保
      險法第二十七條第四款規定，原告自得在給付保險金額範圍內向被告求償。
（四）又依強制汽車責任保險法第三十一條、民法第一百九十一條之二、第一百九十
      二條、第一百九十四條之規定，以受害人蔡宗豫繼承人向加害人所可請求之醫
      療費用、喪葬費用、精神賠償金等，將遠大於原告請求之數額，原告亦得本於
      代位權，請求被告給付上開金額。
三、證據：提出死亡證明、保險證、交通事故證明書、理賠申請書及理賠計算書、受
          害人及受益人戶籍謄本、受益人領款收據、國泰保險公司收據等影本為證
          ，並聲請函調肇事資料。
乙、被告方面：
一、聲明：原告之訴駁回。
二、陳述：
（一）對於原告所主張被告無照騎乘機車後載蔡宗豫，發生車禍肇事，蔡宗豫因而死
      亡，及原告因而分攤賠償保險金七十萬元等事實，均不爭執。
（二）原告屬低收入戶，原告本人還在大學就學中，沒有工作收入，經濟能力不佳，
      無法給付七十萬元。
丙、本院依原告聲請向屏東縣警察局內埔分局調取本件車禍肇事處理資料。
    理    由
一、本件原告主張被告無駕駛執照，於九十年十月八日騎乘牌照ＭＫＮ—五九五號重
    型機車後載第三人蔡宗豫，行經屏東縣內埔鄉○○村○○路七之九號電線桿前，
    越線行駛，而與對向原告所承保訴外人張念祖駕駛之牌照Ｂ六—三四五五號自小
    客車發生撞擊事故，蔡宗豫因而跌落傷重不治死亡，上開機車所投保強制汽車責
    任險之國泰保險公司，已依強制汽車責任保險法第二十八條及強制汽車責任保險
    給付標準第六條規定，賠付受益人死亡給付一百四十萬元，原告並依強制汽車責
    任保險法第三十四條第二項規定，按二分之一比例攤賠其中七十萬元，並已給付
    國泰保險公司等事實，業據其提出死亡證明、保險證、交通事故證明書、理賠申
    請書及理賠計算書、受害人及受益人戶籍謄本、受益人領款收據、國泰保險公司
    收據等影本為證，並為被告所不爭執，且有屏東縣警察局內埔分局九十二年五月
    十六日內警交字第０九０００二六八二號函檢送之道路交通事故調查報告表、偵
    訊調查筆錄、診斷證明書、死亡證書、舉發違反道路交通管理事件通知單、肇事
    現場照片等在卷可參，自堪信為真正。
二、按，「被保險汽車發生交通事故，加害人有違反道路交通管理處罰條例第二十一
    條規定而駕車者，保險人仍應依本法給付保險金，但得在給付金額範圍內向加害
    人求償。」，又「汽車交通事故係由數汽車共生或涉及數汽車者，各汽車之保險
    人間，按其所承保之肇事汽車數量比例，負分擔之責。」強制汽車責任保險法第
    二十七條第四款、第三十四條第二項分別定有明文。次按，汽車駕駛人有未領有
    駕駛執照駕車者，處新臺幣六千元以上一萬二千元以下罰鍰，並當場禁止其駕駛
    及扣留其車輛牌照，道路交通管理處罰條例第二十一條第一項第一款亦有明文。
    本件被告無駕駛執照而騎乘機車，跨越分向線行駛至對向來車車道致肇事，已如
    前述，其有違反道路交通處罰條例第二十一條規定甚明。而原告已依上開汽車強
    制責任保險法之規定，分攤給付本件被害人死亡之保險金七十萬元，依同條例第
    二十七條第四款之規定，自得在給付範圍內，向被告求償。被告雖另辯稱其屬低
    收入戶，且就學中，沒有工作收入，經濟能力不佳云云，惟此乃其個人資力事由
    ，尚不影響其上開給付義務，所辯自不足採。
三、從而，原告依強制汽車責任保險法第二十七條第四款規定之法律關係，請求被告
    給付七十萬元，及自起訴狀繕本送達翌日、即九十二年三月十三日起至清償日止
    ，按年息百分之五計算之法定遲延利息，為有理由，應予准許。至於原告另主張
    依強制汽車責任保險法第三十一條、民法第一百九十一條之二、第一百九十二條
    、第一百九十四條等規定之法律關係部份，因其同一聲明之請求，已經准許，此
    部份法律關係，已無審酌之必要，附此敘明。
四、原告陳明願供擔保，聲請宣告假執行，核無不合，爰酌定相當之擔保金額宣告之
    。
五、據上論結，本件原告之訴為有理由，依民事訴訟法第七十八條、第三百九十條第
    二項，判決如主文。
中      華      民      國    九十二    年      六      月     三十     日
                                        臺灣士林地方法院民事第二庭
~B法      官  施月燿
右為正本，係照原本作成。
如對本判決上訴須於判決送達後廿日內向本院提出上訴狀。
中      華      民      國    九十二    年      七      月      一     日
~B法院書記官  謝文傑


司法院資訊處製作；財團法人民間司法改革基金會備份。
